【裁判字號】    99,事聲,62
【裁判日期】    990720
【裁判案由】    聲明異議（消債）
【裁判全文】
臺灣嘉義地方法院民事裁定              99年度事聲字第62號
異  議  人
即  債權人  萬泰商業銀行股份有限公司
法定代理人  乙○○
代  理  人  郭峰
相  對  人
即  債務人  甲○○
代  理  人  邱創典律師
上列當事人間因消費者債務清理事件，異議人對本院司法事務官
民國99年6月24日98年度執消債更字第42號裁定聲明異議，本院
裁定如下：
  主  文
異議駁回。
異議程序費用由異議人負擔。
  理  由
一按關於更生或清算之程序，除本條例別有規定外，準用民事訴
  訟法之規定，消費者債務清理條例第15條定有明文。次按司法
  事務官處理事件所為之處分，與法院所為者有同一之效力。當
  事人對於司法事務官處理事件所為之終局處分，得於處分送達
  後10日之不變期間內，以書狀向司法事務官提出異議。司法事
  務官認前項異議有理由時，應另為適當之處分；認異議為無理
  由者，應送請法院裁定之。法院認第一項之異議為有理由時，
  應為適當之裁定；認異議為無理由者，應以裁定駁回之。民事
  訴訟法第240條之3、第240之4條亦分別定有明文。本件異議人
  係對於本院民事執行處司法事務官所為裁定聲明異議，經司法
  事務官認其異議無理由而送請本院為裁定，核與上開條文規定
  相符，先予敘明。
二本件異議人異議意旨略以：原裁定係以行政院內政部所公布之
  臺灣省低收入戶每人每月平均最低生活費新臺幣（下同）9,82
  9元為維持生活程度之參考，並認定債務人主張每月需支付伙
  食費、勞健保費、水電及電話費、小孩膳食費、汽油費、雜支
  共20,320元。上開生活費標準乃係按照政府公布最近1年之平
  均每人消費支出（含食品、衣著鞋襪、房租水電、家居管理、
  醫療保健、交通通訊、娛樂教育及雜項支出等費用）60﹪訂定
  之結果。惟債務人名下尚有房屋1棟且無抵押貸款，債務人無
  須支付房租或房貸費用，若以房租費用占該標準支出約28.5﹪
  ，則不含房租之最低生活費用應為7,028元。另債務人名下有
  汽車1部，即使無處分利益，亦無須再任由其主張汽油費。債
  務人名下確有動產及不動產，倘無處分利益及必要，更應撙節
  其生活支出，倘更生期間之生活與之前生活並無差異，豈不有
  違消債條例之立法精神及善意，應再就債權人所提之意見詳加
  查察，並命債務人應重新再提其更生方案，並延長至8年以足
  彰顯其清理債務之決心，否則即與消債條例之立法意旨背道而
  馳，原裁定對債權人債權影響甚據，爰依法聲明異議。
三按債務人有薪資、執行業務所得或其他固定收入，法院認更生
  方案之條件公允者，得不經債權人會議可決，逕依債務人之聲
  請或依職權以裁定認可更生方案，消費者債務清理條例第64條
  第1項定有明文。次按消費者債務清理條例之制定，乃為使負
  債務之消費者得依本條例所定程序清理其債務，保障債權人之
  公平受償，以謀求消費者經濟生活之更生，故除有本條例第63
  條第1項、第64條第2項所定之情形外，法院得斟酌裁量認可更
  生方案。又更生方案之條件是否公允，必須斟酌債務人之收入
  、積欠債務之緣由、生活支出，及其所提更生方案是否使債權
  人受償金額不致過低等情。
四經查：
(一)本院裁准債務人開始更生程序後，債務人提出更生方案，以其
  每月收入33,000元，扣除其每月必要支出20,320元後，剩餘12
  ,680元，以其中12,000元作為每月（期）更生還款金額，清償
  期為6年（共72期），總清償金額864,000元，清償成數達51.4
  ﹪，本院司法事務官以該更生方案係公允適當且可行，予以認
  可。
(二)異議人雖主張上情，然查：
1.原裁定係就債務人主張其每月支出與配偶平均分擔後之2名小
  孩膳食費6,000元及教育費1,500元部分，認債務人2名小孩分
  別為現年8歲、7歲，均有受扶養之必要，且未逾臺灣省低收入
  戶每人每月平均最低生活費標準9,829元而認支出合理，原裁
  定就債務人主張其餘支出則係逐項審核其支出之必要性及金額
  之合理性，此觀諸原裁定理由甚明，且經核債務人逐項支出之
  必要性及金額尚屬合理有據，並無不合之處，異議意旨指摘原
  裁定係以行政院內政部所公布之臺灣省低收入戶每人每月平均
  最低生活費9,829元為維持生活程度之參考而認定債務人主張
  每月需支付伙食費、勞健保費、水電及電話費、小孩膳食費、
  汽油費、雜支共20,320元，洵有誤認。
2.本件債務人所列必要支出及經原裁定審核所認必要之支出項目
  均無房租支出，故異議意旨指稱：以房租費用占該標準支出約
  28.5﹪，不含房租之最低生活費用應為7,028元等語，尚難憑
  採。另債務人現住嘉義縣鹿草鄉下潭村下潭48號，原工作地點
  為義竹鄉，99年6月公司預計遷至臺南縣柳營鄉，公司未提供
  交通車交通車，每日駕駛汽車上下班，此經債務人陳明在案，
  並有債務人戶籍謄本、經濟部商業司公司公示資料、債務人之
  稅務電子閘門財產所得調件明細表在卷可考，堪認債務人每月
  負擔上下班之油資，應屬必要，且經核債務人工作地點之遠近
  及所駕駛之交通工具係汽車等情，債務人每月支出油資1,500
  元，尚屬合理，異議意旨指稱無任由債務人主張支出汽油費，
  尚難憑採。
3.末按消費者債務清理條例第53條第2項第3款規定：「更生方案
  應記載最終清償期，自認可更生方案裁定確定之翌日起不得逾
  6年。但有特別情事者，得延長為8年。」。同條例施行細則第
  27條規定：「債務人提出之更生方案最終清償期逾6年者，應
  表明無法於6年內清償之特別情事。」，而所謂特別情事，係
  指為兼顧債務人之清償能力，避免更生方案訂定之最終清償期
  過短，致債務人每月應給付之金額過高而無力履行，始規定有
  延長之必要而言（參見本條款之立法理由）。足見更生方案之
  最終清償期，應以自認可更生方案裁定確定之翌日起不得逾6
  年為原則，例外於有特別情事者，始可延長為8年。而該款所
  指「有特別情事者，得延長為8年」，並非謂可任意增加2年給
  付額，更非認法院有權命將更生方案之履行期限延長為8年，
  亦不允許債權人與債務人可不附理由隨意延長法定6年清償期
  限。查本件自裁定准予開始更生程序後，均未見債務人表示其
  有無法於6年內清償之特別情事，是依前揭說明，本院亦不得
  命債務人將其所提之更生方案任意延長為8年。異議人主張最
  終清償期應延長至8年，以彰顯其清理債務決心，容有誤會。
(三)此外，本件又查無消費者債務清理條例第63條第1項或同條例6
  4條第2項所定不應或不得認可更生方案之消極事由存在。則原
  裁定審酌前情，認債務人所提更生方案確屬公允、適當、可行
  ，而逕依同條例第64條第1項裁定予以認可債務人所提更生方
  案，並依同條例第62條第2項酌定其生活限制，經核並無不合
  ，異議人執前詞指摘原裁定不當，求予廢棄，為無理由，應予
  駁回。
五依民事訴訟法第240條之4第3項、第95條、第78條，裁定如主
  文。
中    華    民    國     99    年    7    月    20    日
                  民事第三庭  法    官  蘇雅慧
上為正本係照原本作成。
如不服本裁定，應於裁定送達後10日內，以書狀向本院提出抗告
，並繳納抗告費新臺幣1,000元。
中    華    民    國    99    年    7     月    20    日
                              書 記 官  李佳惠

司法院資訊處製作；財團法人民間司法改革基金會備份。
